臺灣臺北地方法院民事判決　九十一年度訴字第二四一六號
　　原　　　告　　乙○○
　　訴訟代理人　　丁○○
　　被　　　告　　國盛育樂股份有限公司
　　兼法定代理人　丙○○
　　訴訟代理人　　甲○○
右當事人間請求返還保證金事件，本院判決如左：
    主      文
被告國盛育樂股份有限公司應給付原告新台幣玖拾萬元，及自民國九十年十二月二十
九日起至清償日止，按年息百分之五計算之利息。
原告其餘之訴駁回。
訴訟費用由被告國盛育樂股份有限公司負擔三分之二，餘由原告負擔。
本判決原告勝訴部分，於原告以新台幣拾萬元為被告國盛育樂股份有限公司供擔保
後，得假執行。
原告其餘假執行之聲請駁回。
    事      實
甲、原告方面：
一、聲明：被告應連帶給付原告新台幣（下同）九十萬元，及自民國九十年十二月二
    十八日起至清償日止，按年息百分之五計算之利息，並應連帶賠償原告三十萬五
    千八百五十六元。
二、陳述：
  (一)原告於七十八年十一月間加入被告國盛育樂股份有限公司（下稱「國盛公司」）
    楊梅高爾夫球場為基本會員，並已繳交入會捐贈金十萬元及入會保證金九十萬元
    ，嗣被告因故於九十年十二月二十八日向原告申請退會及返還保證金，至今已逾
    四個月，其間被告除於九十一年一月二日通知原告辦理停權手續外，對於是否接
    受原告退會，何時返還保證金九十萬元一事，經原告多次以電話及存證信函催詢
    ，被告均置之不理，原告目前無收入來源，亟需該筆款項挹注日常生活費用，是
    被告應連帶給付原告九十萬元及自原告申請退會之日起即九十年十二月二十八日
    起，按年息百分之五計算之遲延利息，又被告既已停止原告會員權利，復故意拖
    延清償債務，已造成原告擊球權利受損，原告因此不能擊球之天數有一百七十七
    天，而會員與非會員擊球費用之差額為一千七百二十八元，故損失共計三十萬五
    千八百五十六元，被告亦應連帶賠償，為此提起本件訴訟。
  (二)對被告抗辯所為之陳述：
    1.近年來楊梅高爾夫球場之球證市價下跌僅值四十八萬元至五十萬元，據聞被告
      國盛公司往往運用拖延之方式，迫使不耐拖延及懼怕訟累者不得不在仲介市場
      忍痛求售，嗣由其自己或關係人以低價買回沖銷，不但賺取差價約四十萬元，
      又賺取自己訂定之超高過戶費二十五萬元，此為被告國盛公司每件必定拖延之
      原因，且八十三年會員訴請被告國盛公司返還入會保證金據原告所悉已有二件
      ，是被告稱原告申請退會只是個案係不實之陳述。
    2.原告提出申請退會後，每星期至少打一次電話催辦，惟被告國盛公司經辦人員
      每次均告以：主管尚未決定等語敷衍，而主管則避不接聽電話，是絕無被告電
      話聯絡原告返還保證金之事，且若被告願意返還保證金亦可以郵寄支票之方式
      辦理，被告捨此而不為，足證其有遲延給付之故意。
    3.系爭楊梅高爾夫球場權利義務會員契約事項約定：「會員自願退會時，入會保
      證金隨時退還」，是會員自願退會時，無需任何理由，不論何時，被告應立即
      返還保證金，而無裁量是否准許返還保證金之餘地。
    4.原告於申請停權後之九十一年四月十四日及同年六月八日至楊梅高爾夫球場均
      以非會員身分打球，九十一年四月十四日之計費係該球場之錯誤，縱原告因此
      必須負責，亦屬另一法律關係，與本件無涉。
    5.原告於九十一年一月二日接獲被告國盛公司郵寄要求辦理停權之詢問單，及空
      白停權申請書，遂聯絡被告國盛公司，經告以要辦理退會，需一併辦理停權手
      續，原告亦認為合理，蓋退會後自應喪失會員權利，此乃當然解釋，是退會與
      停權間有因果關係，又原告否認被告告知原告如在停權期間恢復健康，隨時都
      可恢復會員權益之事實，再原告知悉被告要退會一定要很長之時間，原告之所
      以填寫體能狀況不適擊球及久病或行動不宜，是為博取被告同情早日退費，免
      受拖延之苦而已。
三、證據：提出入會捐贈收據、保證金收據、退會申請書、存證信函暨回執、詢問單
    暨信封、安侯協和會計事務所函影本、國盛公司通知會員轉為股東會員聯誼會之
    分析與建議影本、楊梅高爾夫球場會員對帳明細單影本、郵政劃撥儲金存款收據
    影本、第一暨楊梅球場會員聯誼會收支一覽表影本、工商時報剪報影本、悅來高
    爾夫事業有限公司高爾夫會員證參考行情表影本、俊英高爾夫聯誼會四月份比賽
    成績表影本各一份、第一‧楊梅會員會刊影本、中國時報剪報影本、楊梅高爾夫
    球場會員對帳明細單影本各二份、信函影本四份。
乙、被告方面：
一、聲明：駁回原告之訴。
二、陳述：
  (一)原告為被告國盛公司楊梅高爾夫球場第○二二○號會員，會員保證金為九十萬元
    ，原告於九十年十二月二十八日通知被告國盛公司要求退會，但基於原告加入球
    場會員多年，彼此情誼深厚，經多次以電話聯繫及說服，仍希望原告能再考慮保
    留會員資格，繼續享有於球場擊球之運動休閒之樂趣及增進健康之實質意義，從
    無置之不理或蓄意拖延之意圖，原告於申請退會時一併辦理停權手續（停權期間
    自九十一年一月一日起至同年十二月三十一日止），停權意即放棄行使會員權利
    之優惠及繳交年費之義務，原告退會之理由為年事已高及行動不便，然而卻在九
    十一年四月十四日停權期間，再至楊梅高爾夫球場打球，享用會員之權利，此舉
    讓被告國盛公司誤解原告已打消退會之意，被告國盛公司雖於會員權利及義務書
    中約定：「會員退會時得隨時退還其保證金」，但接到會員申請退會後，仍須經
    被告國盛公司作業程序，經董事會批准安排後始可領款，且原告於九十一年四月
    十四日停權期間，違背其所簽之停權書，在未復權之允許下繼續享用會員權益，
    侵害被告國盛公司之權益，原告有何理由請求自九十年十二月二十八日起計算利
    息之損失。
  (二)原告在停權申請書之申請理由為久病或行動不宜，暫時不便打球，被告國盛公司
    才批准其免繳二千元之年費，更告知原告如在停權期間恢復健康，隨時皆可恢復
    其會員權益，只需再補繳剩餘時間之年費，原告自承年老久病不宜打球等原因而
    不再繼續打球而要求退會，既然無擊球能力，何來擊球損失，其說法自相矛盾。
    原告又稱其在停權期間至球場擊球是以來賓價擊球，然原告在九十一年四月十四
    日自行至楊梅高爾夫球場以會員價擊球仍享受會員權益，有原告在會員簽名冊上
    簽名為證，雖然原告於庭上試圖否認，然經核對簽名筆跡後，又改稱其是以會員
    身分會員價擊球，可見原告主張與事實不符。再原告稱被告國盛公司告知原告要
    辦理退會，需先辦理停權，然原告辦理停權係因其個人久病或行動不宜，不便擊
    球之理由，而原告申請退會要求歸還保證金是其個人理財之理由，二者非有因果
    關係。原告另稱被告國盛公司要退保證金，需等被告國盛公司結束營業時，然被
    告國盛公司與原告所簽之會員基本權利義務書說明會員自願退會時，入會保證金
    隨時退還，被告國盛公司更無第六條所述公司必須解散導致保證金無息歸還之情
    形，原告申請退會僅為個案，經被告國盛公司試圖挽留及請款之作業程序經董事
    會核准後，原告隨時可辦理退會並拿回保證金，且原告在其存證信函稱其已退職
    無收入來源，亟需該筆保證金挹注日常開支等語，原告理應在接到領款通知後速
    來被告國盛公司取回該筆保證金，何苦提出本件非事實之告訴，而陷自己生活於
    困境，更與常理不符。
三、證據：提出停權申請書影本、福爾摩莎楊梅高爾夫球場會員簽名冊影本、支票影
    本、國盛公司楊梅高爾夫球場會員基本權利義務影本各一份。
    理      由
一、本件原告起訴主張：原告於七十八年十一月間加入被告國盛公司楊梅高爾夫球場
    為基本會員，並已繳交入會捐贈金十萬元及入會保證金九十萬元，嗣被告因故於
    九十年十二月二十八日向原告申請退會及返還保證金，至今已逾四個月，其間被
    告除於九十一年一月二日通知原告辦理停權手續外，對於是否接受原告退會，何
    時返還保證金九十萬元一事，經原告多次以電話及存證信函催詢，被告均置之不
    理，被告應連帶給付原告九十萬元及自原告申請退會之日起即九十年十二月二十
    八日起，按年息百分之五計算之遲延利息，又被告既已停止原告會員權利，復故
    意拖延清償債務，已造成原告擊球權利受損，原告因此不能擊球之天數有一百七
    十七天，而會員與非會員擊球費用之差額為一千七百二十八元，故損失共計三十
    萬五千八百五十六元，被告亦應連帶賠償，為此提起本件訴訟等語。被告則以：
    原告為被告國盛公司楊梅高爾夫球場第○二二○號會員，會員保證金為九十萬元
    ，原告於九十年十二月二十八日通知被告國盛公司要求退會，但基於原告加入球
    場會員多年，經多次以電話聯繫及說服，仍希望原告能再考慮保留會員資格，從
    無置之不理或蓄意拖延之意圖，原告於申請退會時一併辦理停權手續（停權期間
    自九十一年一月一日起至同年十二月三十一日止），停權意即放棄行使會員權利
    之優惠及繳交年費之義務，原告既自承年老久病不宜打球等原因而不再繼續打球
    而要求退會，既然無擊球能力，何來擊球損失，其說法自相矛盾，又原告於九十
    一年四月十四日停權期間，再至楊梅高爾夫球場打球，享用會員之權利，此舉讓
    被告國盛公司誤解原告已打消退會之意，被告國盛公司雖於會員權利及義務書中
    約定：「會員退會時得隨時退還其保證金」，但接到會員申請退會後，仍須經被
    告國盛公司作業程序，經董事會批准安排後始可領款，且原告於九十一年四月十
    四日停權期間，違背其所簽之停權書，在未復權之允許下繼續享用會員權益，侵
    害被告國盛公司之權益，原告亦無理由請求自九十年十二月二十六日起計算利息
    之損失等語，資為抗辯。
二、原告主張其於七十八年十一月間加入被告國盛公司楊梅高爾夫球場為基本會員，
    會員證號碼為第○二二○號，並已繳交入會捐贈金十萬元及入會保證金九十萬元
    ，依被告國盛公司楊梅高爾夫球場會員基本權利及義務書約定：會員自願退會時
    ，入會保證金隨時退還之事實，業據其提出與所述相符之入會捐贈收據、保證金
    收據、退會申請書、存證信函暨回執各一份為證，並為被告所不爭執，應認原告
    之主張為真實。
三、原告另主張其已於九十年十二月二十八日向被告國盛公司申請退會及返還保證金
    ，被告對於何時返還保證金九十萬元一事，經原告多次以電話及存證信函催詢，
    被告均置之不理，原告並因此受有利息及擊球權利損失之事實，為被告所否認，
    並以前揭情詞置辯。本件兩造爭點厥為原告是否已終止系爭楊梅高爾夫球場會員
    契約，經查：
  (一)按終止權之行使，應向他方當事人以意思表示為之，民法第二百六十三條、第二
    百五十八條第一項定有明文。查被告國盛公司楊梅高爾夫球場會員基本權利義務
    書第七條第二項約定：「會員自願退會時，入會保證金隨時退還」，原告既為被
    告國盛公司楊梅高爾夫球場會員，依上開約定原告自得隨時終止與被告間之系爭
    楊梅高爾夫球場會員契約，而毋須經被告國盛公司之核准，原告主張其於九十年
    十二月二十八日填具退會申請書並通知被告退會，此為被告所自認（詳見本院九
    十一年六月十八日言詞辯論筆錄），是原告終止系爭楊梅高爾夫球場會員契約之
    意思表示應自九十年十二月二十八日被告知悉時發生終止系爭楊梅高爾夫球場會
    員契約之效力。
  (二)次按契約之終止，有約定終止與法定終止之分，無論何種終止，均有使契約關係
    自終止時起向將來消滅之效力。契約既經終止之後，即不得更為終止之意思表示
    （最高法院七十三年度台上字第二二八六判決參照）。本件被告辯稱：原告於申
    請退會時一併辦理停權手續（停權期間自九十一年一月一日起至同年十二月三十
    一日止），停權意即放棄行使會員權利之優惠及繳交年費之義務，然原告又於九
    十一年四月十四日停權期間，再至楊梅高爾夫球場打球，享用會員之權利，此舉
    讓被告國盛公司誤解原告已打消退會之意等語。惟查系爭楊梅高爾夫球場會員契
    約於九十年十二月二十八日終止，前已認定，參諸前開說明，系爭楊梅高爾夫球
    場會員契約既經終止，即不得更為終止之意思表示，縱原告於停權期間再至楊梅
    高爾夫球場打球，享用會員之權利等情屬實，亦不妨礙其終止之意思表示之為有
    效，要不得使業經消滅之系爭楊梅高爾夫球場會員契約，再行復活，是被告上開
    所辯，不足採信。
  (三)第按數人負同一債務，明示對於債權人各負全部給付之責任者，為連帶債務。無
    前項之明示時，連帶債務之成立，以法律有規定者為限，民法第二百七十二條定
    有明文。原告復主張被告國盛公司與被告丙○○應連帶負返還保證金之責等語。
    然查原告自承系爭楊梅高爾夫球場會員契約為其與被告國盛公司所訂定，是被告
    丙○○既非系爭楊梅高爾夫球場會員契約之當事人，原告又不能舉證證明被告丙
    ○○就本件返還保證金債務，對於原告明示與被告國盛公司各負全部給付之責，
    或有何法律上規定應與被告國盛公司負連帶給付之責之情事，是原告主張被告國
    盛公司與被告丙○○應連帶負返還保證金之責等語，容有誤會，不足採信。
  (四)末按因故意或過失，不法侵害他人之權利者，負損害賠償責任，民法第一百八十
    四條第一項前段定有明文。原告另主張被告既已停止原告會員權利，復故意拖延
    清償債務，已造成原告擊球權利受損之事實，為被告所否認。經查被告國盛公司
    楊梅高爾夫球場會員基本權利義務書第一條約定：「使用本球場一切公共設施之
    權利」，原告既已於九十年十二月二十八日終止系爭楊梅高爾夫球場會員契約，
    自無再使用該球場一切公共設施之權利，是原告另主張其擊球權利受損，被告應
    連帶負賠償之責等語，亦不足採信。
四、綜上所論，原告於九十年十二月二十八日向被告國盛公司為終止系爭楊梅高爾夫
    球場會員契約之意思表示，被告並於同日知悉而生終止系爭楊梅高爾夫球場會員
    契約之效力，已如前述，是被告國盛公司就本件返還保證金九十萬元應自九十年
    十二月二十九日起負遲延責任，又原告不能舉證證明被告丙○○就本件返還保證
    金債務，對於原告明示與被告國盛公司各負全部給付之責，或有何法律上規定應
    與被告國盛公司負連帶給付之責之情事，已如前述，是原告主張被告國盛公司與
    被告丙○○應連帶負返還保證金之責，於法無據，從而原告基於系爭楊梅高爾夫
    球場會員契約第七條第二項之約定，請求被告國盛公司返還保證金九十萬元及自
    九十年十二月二十九日起至清償日止，按年息百分之五計算之法定遲延利息，於
    此範圍內之請求，為有理由，應予准許，逾此範圍之請求，為無理由，應予駁回
    。又原告既已終止系爭楊梅高爾夫球場會員契約，自無再使用該球場一切公共設
    施之權利，亦如前述，是原告另主張其擊球權利受損，本於侵權行為之法律關係
    ，訴請被告連帶給付賠償金三十萬五千八百五十六元為無理由，應予駁回。
五、本件判決基礎已臻明確，兩造其餘攻擊防禦方法及訴訟資料經本院審酌後，核與
    判決不生影響，無一一論述之必要，併予敘明。
六、原告陳明願供擔保，聲請宣告假執行，就其勝訴部分，經核無不合，爰酌定相當
    擔保金額准許之；至原告敗訴部分，其假執行之聲請，已失所附麗，應予駁回。
據上論結，本件原告之訴為一部有理由、一部無理由，依民事訴訟法第七十九條但書
、第三百九十條第二項，判決如主文。
中　　　華　　　民　　　國　　九十一　　年　　　六　　　月    二十五  　日
　　　　　　　　　　　　　　　　　臺灣臺北地方法院民事第四庭
　　　　　　　　　　　　　　　　　　　審判長法　　　官　謝明珠
　　　　　　　　　　　　　　　　　　　　　　法　　　官　陳博文
　　　　　　　　　　　　　　　　　　　　　　法　　　官　孫萍萍
右為正本係照原本作成
如對本判決上訴，須於判決送達後廿日內向本院提出上訴狀
中　　　華　　　民　　　國　　九十一　　年　　　六　　　月　　二十六　　日
　　　　　　　　　　　　　　　　　　　　　　法院書記官　袁以明
